臺灣宜蘭地方法院刑事判決　　　　　　　 96年度易字第391號
公　訴　人　臺灣宜蘭地方法院檢察署檢察官
被　　　告　甲○○○ ○○○○.
　　　　　　　　　　　　　中華民國居留證號：GD00000000號
　　　　　　　　　　　　　（現於內政部入出國及移民署收容
　　　　　　乙○○○
上列被告等因傷害等案件，經檢察官聲請簡易判決處刑（96年度
偵字第2325、2563號），本院羅東簡易庭認為不宜以簡易判決處
刑，移送本院適用通常程序審理，判決如下：
    主  文
甲○○○ ○○○○○○○犯強制罪，處拘役參拾日，如易科罰金，以新臺幣
壹仟元折算壹日。緩刑貳年。
甲○○○ ○○○○○○○被訴傷害部分，公訴不受理。
乙○○○無罪。
    事  實
一、緣甲○○○ ○○○○○○○係印尼籍人士，自民國96年1月間起，受僱
    於乙○○○之子李國基，在乙○○○位於宜蘭縣五結鄉○○
    ○路15之15號住處，照顧乙○○○之夫。然於96年6月6日晚
    上6、7時許，乙○○○因懷疑甲○○○ ○○○○○○○有逃跑跡象，恐
    甲○○○ ○○○○○○○伺機逃跑，遂趁甲○○○ ○○○○○○○不在場之際，進
    入甲○○○ ○○○○○○○之房間，取走甲○○○ ○○○○○○○之衣物及包包一
    個（乙○○○被訴強制犯行，另為無罪之判決，詳後述貳。
    ）。嗣甲○○○ ○○○○○○○發現衣物及包包遭乙○○○取走後，於
    96年6月7日上午要求乙○○○返還其物未果後，甲○○○ ○○○○○
    ○○竟因此而惱怒，基於強制之犯意，於當日上午10時許，在
    宜蘭縣五結鄉○○○路15之15號2樓浴室，與乙○○○發生
    爭執拉扯，致乙○○○倒地後，即強行伸手自乙○○○褲子
    口袋內，取走乙○○○所有之行動電話手機一具，欲作為要
    求乙○○○返還其物之籌碼（甲○○○ ○○○○○○○並無不法所有之
    意圖），而以此強暴方式，妨害乙○○○行使使用行動電話
    手機之權利。嗣於當日上午10時30分許，警方據報前往上址
    處理而查悉上情，並當場逮捕甲○○○ ○○○○○○○。
二、案經乙○○○訴由宜蘭縣警察局羅東分局報請臺灣宜蘭地方
    法院檢察署檢察官偵查聲請簡易判決處刑，本院羅東簡易庭
    認為不宜以簡易判決處刑，移送本院適用通常程序審理。
    理  由
壹、被告甲○○○ ○○○○○○○部分：
一、有罪部分：
（一）上揭犯罪事實，迭據被告甲○○○ ○○○○○○○於警詢、檢察官偵
      訊及本院審理時坦承不諱（見警卷第2頁、宜蘭地檢署96
      年度偵字第23 25號卷第8至11頁，本院卷第16、30頁），
      核與證人即被害人乙○○○、證人李國基於檢察官偵訊時
      結證之情節，均相符合。此外，復有甲○○○ ○○○○○○○之護照
      影本、居留證影本各一件及行動電話手機相片二張在卷可
      稽。依此，足徵被告甲○○○ ○○○○○○○首揭自白確與事實相符
      ，本件事證已臻明確，被告甲○○○ ○○○○○○○之犯行堪予認定
      ，應依法論科。
（二）核被告甲○○○ ○○○○○○○之所為，係犯刑法第304條第1項之強
      制罪。爰審酌被告甲○○○ ○○○○○○○之品行、智識程度；犯罪
      之動機、目的、手段；為來台工作之外籍人士，因細故糾
      紛，即以強暴手段，妨害他人行使權利，助長社會暴戾之
      氣，惟犯後已坦承犯行，並與被害人達成和解（參卷附之
      和解書），已取得被害人之諒解，犯後態度尚佳及被害人
      所受損害程度等一切情狀，酌情量處如主文所示之刑及諭
      知易科罰金之折算標準，以示懲儆。又被告甲○○○ ○○○○○○○
      前未曾因故意犯罪受有期徒刑以上刑之宣告，此有臺灣高
      等法院被告前案紀錄表在卷可稽，且甲○○○ ○○○○○○○為印尼
      籍之外國人，係於受僱來台工作時，因一時失慮致罹刑章
      ，經此審理教訓後，當知警惕而無再犯之虞，故本院認所
      宣告之刑以暫不執行為適當，爰併宣告緩刑二年，以啟自
      新。
二、不受理部分：
（一）公訴意旨另以：被告甲○○○ ○○○○○○○於96年6月7日上午10時
      許，在宜蘭縣五結鄉○○○路15之15號2樓，因乙○○○
      不願返還其衣物及包包，而與乙○○○發生爭執後，竟基
      於傷害之故意，在上址2樓浴室、浴室外、乙○○○之子
      李國興房間等處，與乙○○○發生拉扯互毆，致乙○○○
      因而受有頭部、胸部、四肢多處挫傷及擦傷等傷害，因認
      被告甲○○○ ○○○○○○○此部分所為另涉犯刑法第277條第1項之
      傷害罪嫌。
（二）按告訴乃論之罪，告訴人於第一審辯論終結前得撤回其告
      訴；告訴經撤回者，應諭知不受理之判決，刑事訴訟法第
      238條第1項、第303條第3款條分別定有明文。查本件告訴
      人乙○○○告訴被告甲○○○ ○○○○○○○傷害案件，起訴書認被
      告甲○○○ ○○○○○○○係觸犯刑法第277條第1項之罪，依同法第
      287條前段規定，須告訴乃論。茲據告訴人乙○○○具狀
      撤回告訴，此有聲請撤回告訴狀一紙在卷可按，依照首開
      說明，爰就此部分為不受理之判決。
貳、被告乙○○○部分：
一、公訴意旨略以：被告乙○○○懷疑其子李國基所僱用、在宜
    蘭縣五結鄉○○○路15之15號住處照顧其夫之甲○○○ ○○○○○○○
    有逃跑跡象，恐其伺機逃跑，竟基於強制之犯意，於96年6
    月6日晚間，強行取走甲○○○ ○○○○○○○所有置於房間、內裝衣
    物及其他財產之包包一個，且於翌日上午，甲○○○ ○○○○○○○要
    求乙○○○返還其包包時，乙○○○仍不理會，使甲○○○ ○○○
    ○○○○無衣物換洗而妨害其行使權利，應認被告乙○○○涉犯
    刑法第304條第1項之強制罪嫌。
二、按犯罪事實應依證據認定，無證據不得認定犯罪事實；又不
    能證明被告犯罪者，應諭知無罪之判決，刑事訴訟法第154
    條第2項、第301條第1項分別定有明文。又事實之認定，應
    憑證據，如未能發現相當證據，或證據不足以證明，自不能
    以推測或擬制之方法，為裁判基礎；且認定不利於被告之事
    實須依積極證據，苟積極證據不足為不利於被告事實之認定
    時，即應為有利於被告之認定；另認定犯罪事實所憑之證據
    ，雖不以直接證據為限，間接證據亦包括在內，然而無論直
    接證據或間接證據，其為訴訟上之證明，須於通常一般之人
    均不致有所懷疑，而得確信其為真實之程度者，始得據為有
    罪之認定，倘其證明尚未達到此一程度，而有合理之懷疑存
    在，致無從為有罪之確信時，即不得遽為不利於被告之認定
    ；依刑事訴訟法第161條第1項之規定，檢察官對於起訴之犯
    罪事實，應負提出證據及說服之實質舉證責任，倘其所提出
    之證據，不足為被告有罪之積極證明，或其指出證明之方法
    ，無從說服法院以形成被告有罪之心證，基於無罪推定之原
    則，自應為有利於被告之認定（最高法院40年台上字第86號
    、30年上字第816號、76年台上字第4986號、92年台上字第
    128號判例意旨參照）。
三、本件公訴人認被告乙○○○涉犯刑法第304條第1項之強制罪
    嫌，無非係以被告乙○○○之自白、證人甲○○○ ○○○○○○○之證
    詞等，為其論據。
四、訊據被告乙○○○堅決否認其涉有公訴人所指之強制之犯行
    ，並辯稱「我是因為怕甲○○○ ○○○○○○○逃走，才會在96年6月6
    日晚上6、7時許，拿走甲○○○ ○○○○○○○的包包及衣服藏起來，
    等我兒子回來再處理，我不是要偷甲○○○ ○○○○○○○的東西。我
    拿走甲○○○ ○○○○○○○的包包及衣服時，我不知道甲○○○ ○○○○○○○
    有沒有看到，她沒有阻止，我也沒有打她、恐嚇她，我不知
    道我這樣做有沒有犯法。」等語，經查：
（一）按刑法第304條所定之強制罪，係以行為人施用強暴、脅
      迫手段，作為犯罪構成要件之一，而所謂「強暴」指有形
      之實力不法加諸於人、所謂「脅迫」，謂以加害之意思通
      知他人，使生畏懼之心。雖該強暴、脅迫不以直接對於被
      害人之人身加害為必要，但必須行為人實施強暴、脅迫行
      為時，該被害人在場，且親身經歷、感受，始屬相當。如
      果他人根本不在現場，即無受行為人施加強暴、脅迫或感
      受其強暴、脅迫之餘地，縱然行為人之粗暴、無禮或無理
      行為，可能有妨害他人權利之行使，要屬民事侵權糾葛，
      尚與刑責無關，合先敘明。
（二）查被告乙○○○於警詢、檢察官偵查及本院審理時，僅坦
      承「伊為阻止甲○○○ ○○○○○○○逃走，遂於96年6月6日晚間6
      、7時許，趁甲○○○ ○○○○○○○不在場時，拿走甲○○○ ○○○○○○○
      的包包及衣服藏起來。」之事實，並未承認「伊於拿走甲○
      ○○ ○○○○○○○的包包及衣服時，甲○○○ ○○○○○○○在場，伊有對
      甲○○○ ○○○○○○○實施直接或間接之強暴、脅迫行為。」之事
      實。是無從依被告乙○○○取走甲○○○ ○○○○○○○的包包及衣
      服之客觀行為及其前揭供述內容，即遽予推認被告乙○○
      ○有以強暴或脅迫方法，妨害甲○○○ ○○○○○○○行使使用其包
      包、衣服之權利之犯行。
（三）另證人甲○○○ ○○○○○○○於偵查及審理中，僅指訴「被告乙○
      ○○於96年6月6日未經其同意取走其包包及衣服，隔日伊
      口頭要求被告乙○○○返還，被告乙○○○不願意返還。
      」之事實（見宜蘭地檢署96年度偵字第2563號卷第5至6頁
      、本院卷第24至25頁），並未指訴「被告乙○○○拿走其
      包包及衣服時，有對伊實施直接或間接之強暴、脅迫行為
      。」之事實。是亦無從依證人甲○○○ ○○○○○○○之證詞，即認
      被告乙○○○有以強暴或脅迫方法，妨害甲○○○ ○○○○○○○行
      使使用其包包、衣服之權利之犯行。
（四）再者，證人甲○○○ ○○○○○○○於偵查及審理中，更始終結證「
      96年6月6日當天我正與乙○○○兒子通電話時，曾看見乙
      ○○○走去後面，到了當天晚上要睡覺時，我才發現包包
      及衣服被拿走了。乙○○○並不是在我的面前拿走包包及
      衣服，一開始我不知道她拿走我的包包及衣服，是隔天我
      問乙○○○包包及衣服是不是被她拿走的，乙○○○便承
      認是她拿走的。乙○○○拿走我的包包及衣服時，並沒有
      打我或恐嚇我。」等情明確（見宜蘭地檢署96年度偵字第
      2563號卷第5至6頁、本院卷第24至25 頁），核與被告乙
      ○○○所辯之取物情節相符。依此，堪認被告乙○○○確
      實係利用甲○○○ ○○○○○○○不在現場之際，暗自取走甲○○○ ○○○
      ○○○○之包包及衣服，其並未對於甲○○○ ○○○○○○○實施任何直
      接或間接之強暴、脅迫行為。則揆諸前揭（一）之說明，
      縱然被告乙○○○擅自取走甲○○○ ○○○○○○○包包及衣服之無
      理行為，可能會妨害到甲○○○ ○○○○○○○行使用其包包及衣服
      之權利，然此僅屬民事侵權糾葛，核與刑法強制罪之構成
      要件有間。是被告乙○○○所辯「伊並未對於甲○○○ ○○○○○
      ○○實施強制犯行」乙節，應屬可採。
五、綜上所述，公訴人所舉證據尚不足以證明被告乙○○○有何
    強制犯行，自不能為被告乙○○○有罪之積極證明。此外，
    復查無其他積極證據證明被告乙○○○確有公訴人所指之強
    制犯行，揆諸首揭二之說明，自應為有利於被告乙○○○之
    認定。從而，本件尚不能證明被告乙○○○犯罪，依法應為
    被告乙○○○無罪判決之諭知。至於公訴人雖另主張「被告
    乙○○○取走甲○○○ ○○○○○○○包包及衣服之所為，可能亦構成
    竊盜罪」等語，然公訴人所指之竊盜犯行，與本件起訴所指
    之強制犯行，乃截然不同之兩事，要無事實同一之可言，本
    院無從予以審究，附此敘明。
據上論斷，應依刑事訴訟法第284條之1、第299條第1項前段、第
303條第3款、第301條第1項前段，刑法第304條第1項、第41條第
1項前段、第74條第1項第1款，刑法施行法第1條之1，判決如主
文。
本案經檢察官吳廣莉到庭執行職務。
中　　華　　民　　國　　96　　年　　10　　月　　15  　日
                  刑事第三庭法  官  劉家祥
以上正本證明與原本無異。
如不服本判決應於收受本判決後10日內向本院提出上訴書狀，並
應敘述具體理由。若未敘述理由者，應於上訴期間屆滿後20日內
向本院補提理由書狀(均須按他造當事人之人數附繕本)。
                            書記官  邱淑秋
中　　華　　民　　國　　96　　年　　10　　月　　17　　日
附錄本案論罪科刑法條全文：
刑法第304條第1項（強制罪）
以強暴、脅迫使人行無義務之事或妨害人行使權利者，處3年以
下有期徒刑、拘役或3百元以下罰金。
刑法施行法第1條之1
中華民國九十四年一月七日刑法修正施行後，刑法分則編所定罰
金之貨幣單位為新臺幣。
九十四年一月七日刑法修正時，刑法分則編未修正之條文定有罰
金者，自九十四年一月七日刑法修正施行後，就其所定數額提高
為三十倍。但七十二年六月二十六日至九十四年一月七日新增或
修正之條文，就其所定數額提高為三倍。
